臺灣高等法院臺南分院刑事判決　　　　　　　　　　　　　　　　　　巨股
　　上 訴 人
　　即 被 告　甲○○
右上訴人因公共危險等案件，不服臺灣雲林地方法院九十二年度交訴字第四二號中華
民國九十三年三月廿五日第一審判決（起訴案號：臺灣雲林地方法院檢察署九十二年
度偵字第二八六七號），提起上訴，本院判決如左：
    主      文
上訴駁回。
    事      實
一、甲○○前於民國八十五年間，因違反麻醉藥品管理條例及肅清煙毒條例案件，經
    臺灣雲林地方法院及本院，分別判處有期徒刑六月、六月及三年，三罪接續執行
    ，於九十一年八月五日縮短刑期執行完畢。詎不知悔改，明知未領有駕駛執照，
    竟於九十二年六月二十一日十九時五十分許，駕駛車牌號碼SQ -6786號自用小客
    車，沿雲林縣虎尾鎮○○路，由北往東南方向行駛，行經該路與雲一五八縣道交
    岔路口，欲左轉雲一五八號縣道時，明知汽車行駛至交岔路口，轉彎車應讓直行
    車先行，而依當時天候晴、夜間有照明、視距良好，道路路面為柏油路、路面乾
    燥、無缺陷、無障礙物等情，並無不能注意之情事，適丙○○騎乘車牌號碼NJG-
    166 號重型機車，附載其子女陳采憶，行經該交岔路口，亦疏未注意，致甲○○
    駕駛之自用小客車左前方車頭，撞擊丙○○騎乘之重型機車左側車身，丙○○因
    而骨盆骨折及左足踝扭傷、陳采憶受有左股骨骨折之傷害。詎甲○○駕駛上開動
    力交通工具肇事，明知丙○○與陳采憶受傷，乃另行起意駕車逃逸，嗣丙○○與
    陳采憶經路人送醫救治，報警處理，經警循線查獲（陳采憶傷害部分，未據告訴
    ）。
二、案經丙○○訴請雲林縣警察局虎尾分局報請臺灣雲林地方法院檢察署檢察官偵查
    起訴。
    理      由
一、訊據被告甲○○對於右揭無照駕駛過失傷害之事實，業於警訊、偵查、原審及本
    院坦承不諱 (見警卷第一頁、偵卷第四頁、原審卷第八四、八五頁、本院卷第四
    七頁、四八頁），核與告訴人丙○○指訴之情節相符（見警卷第三頁），復有雲
    林縣警察局虎尾分局道路交通事故現場圖、調查報告各一件及財團法人天主教若
    瑟醫院診斷證明書二紙在卷可稽（見警卷第五至七頁、第十二、十三頁）。是本
    件車禍肇事致告訴人丙○○及被害人陳采憶受傷之事實，已堪認定。
二、又按汽車行駛至交岔路口，轉彎車應讓直行車先行，道路交通安全規則第一百零
    二條第一項第六款定有明文。而肇事當時天候晴、夜間有照明、視距良好，道路
    路面為柏油路、路面乾燥、無缺陷、無障礙物等情，有上開道路交通事故調查報
    告表各項記載足供參考，並有現場照片可參 (見警卷第八、九頁），足信無誤。
    被告本應依上開規定，駕駛汽車行駛至交岔路口，轉彎車應讓直行車先行，以避
    免危險之發生；且依當時情形，又無不能注意之情事，其能注意，疏未注意，沿
    雲林縣虎尾鎮○○路，北往東南方向行駛，行經光復路與雲一五八線道交岔路口
    ，適告訴人丙○○騎乘之重型機車，附載其幼女陳采憶，行經該交岔路口，不慎
    撞擊告訴人重型機車之左側車身，致使告訴人丙○○及被害人陳采憶受有前揭傷
    害，被告應有過失，足以認定。被告之過失行為與告訴人之受傷結果間，有相當
    因果關係，堪以認定。故被告過失傷害犯行，事證明確，應依法論科。
三、又被告駕車肇事，致告訴人丙○○及被害人陳采憶受傷，竟駕車逃逸之事實，業
    據被告自承在卷 (見警卷第二頁、偵卷第五頁、原審卷第八四、八五頁、本院卷
    第四七頁），並經告訴人丙○○於警訊中供證：對方小客車肇事後並沒有下車察
    看，該車立即逃逸現場等情可按（見警卷第三頁反面），復觀卷附之現場照片四
    張所示（見警卷第八、九頁），可見被告駕駛之自用小客車，係以左前方車頭，
    撞擊告訴人丙○○重型機車之左側車身，該車禍撞擊部位，即在被告駕駛座前，
    被告應明確知道其駕車肇事之事實；再被告之自用小客車經撞擊後，左前方保險
    桿凹陷，足見車輛保險桿肇事時，已嚴重受創，且撞擊力道及聲音，均極為明顯
    ，況被告駕駛之自用小客車，經撞擊後，左前車頭之汽車方向燈蓋，掉落現場，
    被告肇事逃逸經尋獲後，與被告自用小客車之左前保險桿相比對後完全相符（見
    警卷第二頁反面），在在均足證明被告肇事當時，已明知發生車禍，並致人受傷
    ，竟仍基於肇事逃逸之犯意，駕車逃離現場，甚為明灼。是被告駕車逃逸犯行，
    事證明確，堪以認定。
四、核被告所為，係犯刑法第二百八十四條第一項前段之過失傷害罪及第一百八十五
    條之四之肇事逃逸罪。被告無駕駛執照，因而致人受傷，依法應負刑事責任，其
    所犯過失傷害罪部分，應依道路交通管理處罰條例第八十六條第一項規定加重其
    刑。被告前於八十五年間，因違反麻醉藥品管理條例及肅清煙毒條例案件，經原
    審及本院，分別判處有期徒刑六月、六月及三年，三罪接續執行，於九十一年八
    月五日縮短刑期執行完畢，有臺灣高等法院被告全國前案紀錄表在卷可稽。茲被
    告於有期徒刑執行完畢後，五年內，再犯本件之罪，均為累犯，皆應依刑法第四
    十七條規定，加重其刑；且過失傷害罪部分，遞加重其刑。所犯上開二罪，行為
    互殊，犯意各別，應予分論併罰。
五、原審因而適用刑法第二百八十四條第一項前段、第一百八十五條之四、第四十七
    條、第五十一條第五款，罰金罰鍰提高標準條例第一條前段，道路交通管理處罰
    條例第八十六條第一項之規定，並審酌被告未領有駕駛執照，竟仍駕駛自用小客
    車，肇致本件車禍，且致使告訴人丙○○及被害人陳采憶受傷後，復未停車，逕
    自逃逸，及告訴人丙○○之夫乙○○，於檢察官訊問及原審審理時，多次表達善
    意，惟被告均未能履行和解條件，暨犯後坦承犯行等一切情狀，分別量處過失傷
    害部分有期徒刑三月，肇事逃逸部分有期徒刑十月，並定其應執行刑為有期徒刑
    一年，本院核原判決認事用法，尚無不合，量刑亦稱允當，被告上訴意旨，指摘
    原判決量刑過重不當，為無理由，應予駁回。
據上論斷，應依刑事訴訟法第三百六十八條，判決如主文。
本案經檢察官劉欽銘到庭執行職務。
中    華    民    國      九十三      年      六     月      十    日
                                  臺灣高等法院臺南分院刑事第一庭
                                      審判長法官  黃  崑  宗
                                            法官  李  文  福
                                            法官  田  平  安
右正本證明與原本無異。
公共危險罪部分如不服本判決，應於判決送達後十日內向本院提出上訴狀，其未敘述
理由者並應於提出上訴狀後十日內向本院補提理由書（應附繕本)。
過失傷害罪部分不得上訴。
                                      法院書記官  劉  岳  文
中    華    民    國      九十三      年      六     月      十     日
附錄法條：
刑法第一百八十五條之四
駕駛動力交通工具肇事，致人死傷而逃逸者，處六月以上五年以下有期徒刑。
刑法第二百八十四條第一項
因過失傷害人者，處六月以下有期徒刑、拘役或五百元以下罰金，致重傷者，處一年
以下有期徒刑、拘役或五百元以下罰金。
